臺灣臺北地方法院民事判決　　　　　　 96年度簡上字第301號
上 訴 人　甲○○
被上訴人　乙○
　　　　　丙○○
上列當事人間債務人異議之訴事件，上訴人對於中華民國96年4
月20日本院新店簡易庭96年度店簡字第505號第一審判決提起上
訴，本院於96年12月12日言詞辯論終結，判決如下：
    主      文
上訴駁回。
第二審訴訟費用由上訴人負擔。
    事實及理由
一、被上訴人均未於言詞辯論期日到場，核無民事訴訟法第386
    條各款所列情形，爰依上訴人之聲請，由其一造辯論而為判
    決。
二、上訴人起訴主張：被上訴人以本院94年度訴字第2621號判決
    為執行名義，聲請執行變賣上訴人與被上訴人乙○共有座落
    台北市文山區○○○路○段206號之2號房屋（建號2003），
    並按上訴人與被上訴人乙○應有部分各1/2比例分配之，經
    本院96年度執字第4457號強制執行中。惟被上訴人乙○前手
    即被上訴人丙○○取得系爭共有物所有權應有部分1/2之第
    一次登記，不符合土地登記規則第78條及79條第1項規定，
    台北市古亭地政事務所卻准被上訴人丙○○辦理建物所有權
    第一次登記，上訴人乃於95年3月14日，向台北市古亭地政
    事務所申請撤銷被上訴人丙○○之所有權登記，並申請塗銷
    其移轉所有權予被上訴人乙○之登記，均遭駁回。上訴人就
    上開二駁回事件已於95年9月22日、96年2月27日以台北市古
    亭地政事務所為被告，向臺灣臺北高等行政法院提起行政訴
    訟（案號：96年度訴字第520號、95年度訴字第3268號），
    此二案件影響被上訴人能否取得所有權，上訴人提起行政訴
    訟發生時點在本件執行名義言詞辯論終結（94年12月29日）
    之後，上訴人自得本於各該理由，訴請撤銷本件強制執行程
    序等情，爰依強制執行第14條規定提起債務人異議之訴，求
    為判決撤銷本院96年度執字第4457號強制執行事件之執行程
    序。原審法院則以上訴人所訴，被上訴人之登記不符合土地
    登記規則第78條及79條第1項規定等之事實，均發生在本件
    執行名義（本院94年度訴字第2621號民事判決）言詞辯論終
    結前，乃不經言詞辯論逕以判決駁回上訴人之訴，即為上訴
    人敗訴之判決，上訴人不服提起上訴，另依民事訴訟法第
    182條規定聲請在上開二行政訴訟終結前停止本件訴訟程序
    等情。上訴人聲明：(一)原判決廢棄。(二)本院96年度執字第
    4457號強制執行事件之強制執行程序應予撤銷。
三、被上訴人既未於言詞辯論期日到場，亦未提出書狀供本院審
    酌。
四、本件是否符合民事訴訟法第182條停止訴訟之要件？
  (一)按民事訴訟法第182條規定「訴訟全部或一部之裁判，以他
    訴訟之法律關係是否成立為據者，法院得在他訴訟終結前以
    裁定停止訴訟程序。前項規定，於應依行政爭訟程序確定法
    律關係是否成立者準用之。」，次按訴訟全部或一部之裁判
    ，以他訴訟之法律關係是否成立為據者，係指他訴訟之法律
    關係是否成立，為本件訴訟先決問題者而言，若他訴訟是否
    成立之法律關係，並非本件訴訟之先決問題，則其訴訟程序
    即毋庸中止，有最高法院18年抗字第56號判例可參。
  (二)本件執行名義為確定判決，確定判決之效力，在法院以再審
    判決廢棄或變更確定前，並不因上訴人對行政機關台北市政
    府古亭地政事務所提起行政訴訟而受影響，易言之，上訴人
    所提上開二行政訴訟，即台北市政府古亭地政事務所應否撤
    銷被上訴人丙○○就系爭建物之所有權第一次登記及其移轉
    予被上訴人乙○之所有權移轉登記，上訴人勝訴或敗訴，均
    不影響本件執行名義確定判決之效力；行政訴訟之結果不足
    以發生消滅或妨礙債權人請求之效果，是上訴人提起之行政
    訴訟所確定之法律關係，並非本件訴訟之先決問題，自不符
    合民事訴訟法第182條之要件。故上訴人據以聲請停止本件
    訴訟程序，不應准許。
五、得心證之理由：
  (一)按執行名義成立後，如有消滅或妨礙債權人請求之事由發生
    ，債務人得於強制執行程序終結前，向執行法院對債權人提
    起異議之訴。如以裁判為執行名義時，其為異議原因之事實
    發生在前訴訟言詞辯論終結後者，亦得主張之。執行名義無
    確定判決同一之效力者，於執行名義成立前，如有債權不成
    立或消滅或妨礙債權人請求之事由發生，債務人亦得於強制
    執行程序終結前提起異議之訴。強制執行法第14條第1、2項
    定有明文。依前揭法條第2項規定提起債務人異議之訴，於
    「執行名義無確定判決同一之效力者」始有其適用。又所謂
    「有消滅債權人請求之事由」，係指可使執行名義所載請求
    之全部或一部失其存在之事由，如清償、提存、抵銷、免除
    、混同、解除條件成就、和解、撤銷權或解除權之行使、消
    滅時效完成、法律之施行、賦稅之豁免、交換履行等絕對消
    滅、及債權讓與或債務承當或更改等主體變更之相對消滅等
    等，致執行名義所載之請求權不得執行，或不得對原債務人
    執行者而言；所謂「妨礙債權人請求之事由」，係指可使執
    行名義所載請求之全部或一部暫難行使之事由，如因債權人
    之允許或欠賦之停徵而得延期清償，或因行使留置權、同時
    履行與先訴抗辯權等等，致執行名義所載之請求權，應停止
    執行者稱之。
  (二)本件被上訴人對上訴人聲請強制執行之執行名義為本院94年
    度訴字第2621號、臺灣高等法院95年度上易字第155號確定
    判決，非屬執行名義無確定判決同一之效力者，依前所述，
    自無強制執行法第14條第2項規定之適用，先予敘明
  (三)本件有無強制執行法第14條第1項規定之適用？
    按上訴人得於強制執行程序終結前提起異議之訴者，以執行
    名義成立後或前訴訟言詞辯論終結後，有消滅或妨礙債權人
    請求之事由發生，始得為之。本件執行名義為確定判決，按
    原確定判決之效力，在法院以再審判決廢棄或變更確定前，
    其效力存在，並不因對行政機關台北市政府古亭地政事務所
    提起行政訴訟而受影響，上訴人對行政機關提起行政訴訟，
    既非針對為執行名義之確定判決為之，提起行政訴訟亦非執
    行名義成立後或前訴訟言詞辯論終結後消滅或妨礙債權人請
    求之事由，上訴人以其於前案言詞辯論終結後始提起行政訴
    訟，且其行政訴訟遭駁回但尚未確定為由，提起本件債務人
    異議之訴，顯無理由。
  (四)又按強制執行程序開始後，除法律另有規定外，不停止執行
    ，乃在使債權人之債權早日實現，以保障人民之權利。依強
    制執行法第18條第2項規定，有提起異議之訴時，法院因必
    要情形，或依聲請定相當並確實之擔保，固得為停止強制執
    行之裁定，惟前揭法條不過為執行不停止原則之例外規定，
    使執行程序於有該條項規定之情形時得暫予停止，然異議之
    訴實體上有無理由，仍應由受訴法院依同法第14條規定予以
    審認，執行債務人依強制執行法第18條第2項規定供擔保聲
    請停止執行，非屬有消滅或妨礙債權人請求之事由發生。是
    上訴人另陳述其願供擔保聲請停止執行，核與強制執行法第
    14條規定之情形不相符。
六、再按原告之訴，依其所訴之事實，在法律上顯無理由者，法
    院得不經言詞辯論，逕以判決駁回之。民事訴訟法第249條
    第2項定有明文。又該條項所謂原告之訴，依其所訴之事實
    ，在法律上顯無理由者，係指依原告於訴狀內記載之事實觀
    之，在法律上顯然不能獲得勝訴之判決者而言。最高法院著
    有62年台上字第845號判例參照。經查，本件債務人異議之
    訴，依據上訴人所訴之事實，不經調查即可認定其訴在法律
    上顯無理由，原審法院依前開法條規定，不經言詞辯論逕以
    判決駁回，並無違誤。
七、綜上所述，上訴人依強制執行法第14條規定提起本件債務人
    異議之訴顯乏依據，不應准許，原審駁回上訴人之訴，並無
    不合，上訴意旨指摘原判決不當，求予廢棄改判，為無理由
    ，應予駁回。
八、本件事證已臻明確，兩造其餘攻擊或防禦方法，經本院審酌
    後，認均與本件之結論無涉，茲不再一一論述，併予敘明。
據上論結，本件上訴為無理由，依民事訴訟法第436條之1第3項
、第385條第1項前段、第449條第1項、第78條，判決如主文。
中　　華　　民　　國　　96　　年　　12　　月　　26　　日
                  民事第五庭  審判長法　官  翁昭蓉
                  　　　　　　 　　 法　官  吳佳薇
                                    法  官  林妙黛
以上正本係照原本作成。
本判決不得上訴。
中　　華　　民　　國　　96　　年　　12　　月　　26　　日
                                    書記官  黃媚鵑
